【裁判字號】    97,交聲,2361
【裁判日期】    971027
【裁判案由】    聲明異議
【裁判全文】
臺灣高雄地方法院交通事件裁定        97年度交聲字第2361號
原處分機關  交通部公路總局高雄區監理所
法定代理人  乙○○
異  議  人  甲○○  43歲民.
即受處分人
上列異議人因違反道路交通管理處罰條例案件，對於交通部公路
總局高雄區監理所民國97年10月6 日所為之處分（高監營裁字裁
80-NO0000000號），聲明異議，本院裁定如下：
    主    文
原處分關於裁處甲○○罰鍰逾新台幣參萬元部分撤銷。
前項撤銷部分不罰。
    理    由
一、異議意旨略以：異議人即受處分人甲○○因同一違規業經臺
    灣高雄地方法院檢察署檢察官以96年度偵字第8274號為緩起
    訴處分確定，並於民國96年6 月5 日繳納緩起訴處分金新台
    幣（下同）3 萬元，詎原處分機關又裁處罰鍰4 萬5 千元（
    就吊扣駕駛執照12個月，並施以道安講習部分，並未聲明異
    議），顯有違誤，爰聲請撤銷原處分有關罰鍰4 萬5 千元部
    分之處分等語。
二、按汽車（含機器腳踏車）駕駛人，駕駛汽車經測試檢定，酒
    精濃度超過規定標準者，處1 萬5 千元以上6 萬元以下罰鍰
    ，並當場移置保管該汽車及吊扣其駕駛執照1 年，道路交通
    管理處罰條例第35條第1 項第1 款定有明文；且汽車駕駛人
    ，有前述違反第35條第1 項規定之情形者，應接受道路交通
    安全講習，同條例第24條第1 項第2 款亦有明文。再於94年
    12月28日修正公布，並自95年7 月1 日施行之道路交通管理
    處罰條例第35條第8 項規定：「前項（指有酒精濃度超過規
    定標準而駕駛汽車等情形）汽車駕駛人，經裁判確定處以罰
    金低於本條例第92條第3 項所訂最低罰鍰基準規定者，應依
    本條例裁決繳納不足最低罰鍰之部分」。另機器腳踏車駕駛
    人，其吐氣所含酒精濃度超過每公升0.55毫克以上，最低裁
    罰基準為罰鍰4 萬5 千元，違反道路交通管理事件統一裁罰
    基準表，亦有明定。
三、又一行為同時觸犯刑事法律及違反行政法上義務規定者，依
    刑事法律處罰之，但其行為應處以其他種類行政罰或得沒入
    之物而未經法院宣告沒收者，亦得裁處之；前項行為如經不
    起訴處分或為無罪、免訴、不受理、不付審理之裁判確定者
    ，得依違反行政法上義務規定裁處之，行政罰法第26條定有
    明文。本條文之規定，乃明定對於人民違反公法上義務之行
    為，除因處罰之性質與種類不同，必須採用不同方法而為併
    合處罰，以達行政目的所必要者外，不得重複處罰之原則，
    以落實大法官會議第503 號解釋所揭示「一行為不得重複處
    罰」之現代民主法治國家之基本原則，此由本條文之立法理
    由記載：「一行為同時觸犯刑事法律及違反行政法上義務規
    定時，由於刑罰與行政罰同屬對不法行為之制裁，而刑罰之
    懲罰作用較強，故依刑事法律處罰，即足資警惕時，實無為
    一事二罰再處行政罰之必要。且刑事法律處罰，由法院依法
    定程序為之，較符合正當法律程序，應予優先適用。但罰鍰
    以外之沒入或其他種類行政罰，因兼具維護公共秩序之作用
    ，為達行政目的，行政機關仍得併與裁處」即明。
四、再者，被告所犯為死刑、無期徒刑或最輕本刑3 年以上有期
    徒刑以外之罪，檢察官參酌刑法第57條所列事項及公共利益
    之維護，認以緩起訴為適當者，得定1 年以上3 年以下之緩
    起訴期間為緩起訴處分，參刑事訴訟法第253 條之1 定有明
    文。就要件而言，緩起訴基本上係認被告有犯罪嫌疑，而暫
    緩起訴，並得課被告予一定之負擔，其中檢察官命被告為金
    錢給付部分，並得為民事強制執行名義，受處分人因上開緩
    起訴處分而剝奪其財產權，主觀上此一金錢給付義務亦具有
    強制性、懲罰性，經由緩起訴處分條件之履行使其免於遭檢
    察官發動起訴程序，仍具有替代刑罰之效果，廣義而言，應
    屬於實質刑事法律處罰，是緩起訴處分仍為一種刑事處罰，
    而有行政罰法第26條第1 項「一事不二罰」規定之適用。另
    緩起訴之被告依檢察官緩起訴處分命令，向國庫繳納一定款
    項，係履行檢察官為緩起訴處分命令，性質上自屬於處分金
    ，與罰金無異。則修正後道路交通管理處罰條例第35條第8
    項所規定之罰金，解釋上自應包括依檢察官處分命令，而向
    國庫繳款在內，受處分人既依檢察官之緩起訴處分命令，向
    國庫繳款，即係履行檢察官為緩起訴處分命令，與受刑事處
    罰無異，自不應再受行政裁罰（臺灣高等法院96年11月刑事
    庭庭長法律問題研討會決議參照）。如緩起訴處分金與行政
    罰鍰有所競合時，依其性質觀之，道路交通管理處罰條例第
    35條第8 項，應為行政罰法第26條第1 項之特別規定。是汽
    車駕駛人依檢察官所為緩起訴處分之金額，如低於道路交通
    管理處罰條例所裁處罰鍰之金額者，應視同「經裁判確定處
    以罰金低於道路交通管理處罰條例第92條第3 項所訂最低罰
    鍰基準規定」，則依該條例第35條第8 項規定，仍得裁決繳
    納不足最低罰鍰之部分。
五、本件異議人於緩起訴處分案件，已經臺灣高雄地方法院檢察
    署檢察官以96年度偵字第8274號為緩起訴處分，緩起訴處分
    期間1 年，並命異議人應於緩起訴處分確定之翌日起4 個月
    內，向國庫支付3 萬元，異議人並於期限內之96年6 月5 日
    履行上開緩起訴處分之負擔等情，有前揭緩起訴處分書（本
    院卷第12至14頁）、臺灣高等法院高雄分院檢察署96年度上
    職議字第1613號處分書（本院卷第10頁）、繳款收據（本院
    卷第3 頁）、台灣高等法院全國前案簡列表在卷可參（本院
    卷第15頁），惟因異議人經檢測其酒精濃度超過0.55毫克以
    上，依道路交通管理事件統一裁罰基準表，其最低裁罰基準
    即為4 萬5 千元，是認緩起訴處分之負擔條件（已繳納3 萬
    元部分），相當於行政罰法第26條第1 項之刑事處罰，就此
    部分固不應施以重複處罰。惟揆諸上開規定及說明，原處分
    機關依道路交通管理處罰條例第35條第8 項規定，就逾異議
    人已繳納緩起訴處分金額3 萬元而低於同條例第92條第3 項
    所訂最低罰鍰基準規定之1 萬5 千元部分，仍得加以裁決處
    罰。
六、綜上所述，原處分關於裁處異議人罰鍰逾1 萬5 千元部分，
    因異議人已繳納緩起訴處分金3 萬元，自不應重複處罰，異
    議人就此聲明異議，為有理由，原處分尚有違誤，應予撤銷
    ，並諭知不罰。
據上論結，應依道路交通管理處罰條例第87條第2 項，道路交通
案件處理辦法第20條，裁定如主文。
中    華    民    國    97    年    10    月    27    日
                        交通法庭  法  官  曾仁勇
以上正本證明與原本無異。
如不服本裁定，應於收受送達後5 日內向本院提出抗告狀。
中    華    民    國    97    年    10    月    27    日
                                  書記官  王紀芸


司法院資訊處製作；財團法人民間司法改革基金會備份。
